臺灣基隆地方法院刑事判決
111年度原金訴字第15號
公  訴  人  臺灣基隆地方檢察署檢察官
被      告  張浩賢



公設辯護人  楊大維  
上列被告因洗錢防制法等案件，經檢察官提起公訴（111年度偵
字第1511號、111年度偵字第2376號、111年度偵字第3153號、11
1年度偵字第3883號、111年度偵字第4222號）及移送併案審理(
臺灣臺中地方檢察署111年度偵字第9966號），本院判決如下：
    主  文
張浩賢幫助犯詐欺取財罪，處有期徒刑肆月，如易科罰金，以新
臺幣壹仟元折算壹日。
    事  實
一、張浩賢依其社會生活之通常經驗與智識思慮，雖可預見將其所
    有金融帳戶提供非親友或互不相識之人使用，有遭他人利用作為
    財產犯罪所得財物匯入及提領工具之可能，並藉此達到掩飾
    詐欺犯罪所得去向之目的，使犯罪查緝更形困難，進而對該
    詐欺取財正犯所實行之詐欺取財及掩飾該詐欺犯罪所得去向
    之洗錢罪正犯行為施以一定助力，竟基於縱令他人以其所申辦
    之金融帳戶實行詐欺取財犯行、掩飾詐欺犯罪所得去向，亦均不
    違其本意之幫助犯意，於民國110年11月23日晚間7時12分許
    前之不詳時間，將其所申設綁定中華郵政帳號000000000000
    00號帳戶、電子郵件doroteyaeism0000000il.com之英屬維
    京群島商幣託科技有限公司台灣分公司BitoPro平台帳戶(下
    稱本案幣託帳戶)之帳號、密碼，以每週新臺幣（下同）500
    0元之代價，透過通訊軟體LINE告知真實姓名年籍不詳LINE
    暱稱「王思明」之人。嗣暱稱「王思明」之人所屬詐騙集團
    取得本案幣託帳戶之帳號、密碼後，即以如附表所示之時間
    ，分別對陳婉鈴、林蓁慧、卓麗明、王慶田、洪嘉美、洪緯
    芊實施詐術，使陳婉鈴等6人陷於錯誤，因而於附表所示之
    匯款時間，透過超商條碼購買或儲值虛擬貨幣至本案幣託帳
    戶，致受有財產上之損害。嗣陳婉鈴等6人驚覺遭詐，提供
    超商繳費條碼訴警究辦，經警調閱幣託平台資訊，始循線查
    悉上情。
二、案經陳婉鈴訴由臺南市政府警察局第六分局、林蓁慧訴由新
    北市政府警察局三峽分局、卓麗明訴由臺南市政府警察局佳
    里分局、王慶田訴由臺北市政府警察局萬華分局及洪嘉美訴
    由桃園市政府警察局八德分局報告臺灣基隆地方檢察署檢察
    官偵查起訴，暨洪緯芊訴由屏東縣政府警察局潮州分局報告
    臺灣臺中地方檢察署檢察官移送本院併案審理。
    理      由
壹、證據能力之認定：
一、按被告以外之人於審判外之陳述，雖不符刑事訴訟法第159
    條之1至第159條之4之規定，而經當事人於審判程序同意作
    為證據，法院審酌該言詞陳述或書面陳述作成時之情況，認
    為適當者，亦得為證據，刑事訴訟法第159條之5第1項定有
    明文。本判決以下所引用具傳聞證據性質之供述證據，因檢
    察官、被告及辯護人於本院準備程序及審理時均表示無意見
    ，本院審酌該等證據之作成或取得之狀況，並無非法或不當
    取證之情事，且亦無顯不可信之情況，依上開規定，認均具
    有證據能力。
二、另本判決其餘所依憑判斷之非供述證據，查無違反法定程序
    取得之情形，且各該證據均經本院於審判期日依法進行證據
    之調查、辯論，被告於訴訟上之防禦權已受保障，故該等證
    據資料均有證據能力。
貳、認定事實所憑之證據及理由：
一、訊據被告張浩賢固承認其為賺取每週5000元之報酬，依「王
    思明」之指示，辦理本案幣託帳戶，並以LINE將本案幣託帳
    戶之帳號、密碼告知予「王思明」之事實。惟矢口否認有何
    幫助詐欺之犯行，略以「對方在我辦的時候，跟他聊天之後
    ，他要我辦幣託的帳戶，我辦好之後有傳給他，我不知道當
    下他拿我的帳戶去詐騙，他答應我的錢也沒有給我，我當下
    不知道他們會拿我帳戶去做這些事情，對方沒有跟我說要做
    什麼事情。」等語置辯。惟查：
　㈠被告上開坦承部分，業據其於警詢中、偵查及本院準備程序
    、審理中自白在卷，並經證人即告訴人陳婉鈴、林蓁慧、卓
    麗明、王慶田、洪嘉美、洪緯芊於警詢中證述屬實，且有幣
    託於165反詐騙系統平台回復說明、泓科科技有限公司所提
    供之會員資料及錢包列表、陳婉玲提供之交易明細及超商代
    收款專用繳款證明、林蓁慧提供之超商代收款繳款證明、卓
    麗明提供之通訊軟體對話紀錄擷圖及交易明細、王慶田提供
    之通話紀錄及通訊軟體對話紀錄擷圖、林俞銘郵局帳戶交易
    明細、統一超商股份有限公司代收款專用繳款證明及交易明
    細、通訊軟體對話紀錄擷圖、林俞銘彰化銀行開戶資料及交
    易明細、洪嘉美台新銀行、華南銀行帳戶存摺影本、洪嘉美
    之交易明細擷圖、洪緯芊第一銀行帳戶存摺影本及超商代收
    款繳款證明及洪緯芊提供之相關擷圖等書證附卷可稽。足認
    被告所申辦之本案幣託帳戶確係被他人作為詐欺取財犯行之
    匯款人頭帳戶。
 ㈡按刑法上之故意，可分為確定故意（直接故意）與不確定故意
    （間接故意或未必故意），所謂不確定故意，係指行為人對
    於構成犯罪之事實，預見其發生而其發生並不違背其本意者
    ，刑法第13條第2項定有明文。而基於找工作之意思提供帳
    戶存摺金融卡及密碼予對方時，是否同時具有幫助詐欺取財
    之不確定故意，並非絕對對立、不能併存之事，亦即縱係因
    找工作而與對方聯繫接觸，但於提供金融卡予對方時，依行
    為人本身之智識能力、社會經驗、與對方互動之過程等情狀
    ，如行為人對於其所提供之帳戶資料，已預見可能被用來作
    為詐欺取財等工具，惟仍心存僥倖，而將該等金融機構帳戶
    物件提供他人使用，可認其對於自己利益之考量遠高於他人
    財產法益是否因此受害，且容任該等結果發生而不違背其本
    意，自仍應認具有幫助詐欺取財之不確定故意，而成立幫助
    詐欺取財罪。次按各類形式利用電話或電腦網路進行詐騙，
    並收購人頭帳戶作為工具以利犯罪，而規避執法人員之查緝
    ，並掩飾、確保因自己犯罪所得財物之事例，已在平面、電
    子媒體經常報導，且經警察、金融、稅務單位在各公共場所
    張貼防騙文宣宣導週知，是上情應已為社會大眾所共知。又
    金融機構存款帳戶，攸關存戶個人財產權益之保障，專屬性
    甚高，衡諸常理，若非與存戶本人有密切或信賴關係，絕無
    可能隨意提供個人帳戶供他人使用。況於金融機構申請開設
    存款帳戶並無任何特殊之資格限制，一般民眾皆可利用存入
    最低開戶金額之方式，任意在金融機構申請開設存款帳戶，
    作為提、存款之用，甚且可於不同之金融機構申請多數之存
    款帳戶使用，實無向不特定人收取帳戶之必要；基此，苟見
    他人以不合社會經濟生活常態之理由收取不特定人之金融機
    構帳戶，衡情當知渠等取得帳戶資料，應有隱瞞資金之存提
    過程，及避免行為人身分曝光之用意，而通常均被利用於從
    事與財產有關之犯罪，以供掩飾不法犯行，避免犯罪行為人
    曝光，並利於逃避執法人員查緝等情，亦均為週知之事實。
    查，被告於偵查中供稱「我在臉書看到有人徵求帳戶，我就
    跟他聊天，對方說可以用一個禮拜5000元跟我租這個帳戶，
    我就去辦BITO帳戶，並且用LINE告知他帳號及密碼，但對方
    跟我說有年齡限制，不使用我的BITO帳戶，所以我就沒有收
    到租金，我也不知道拿這個帳戶作何使用。我國中畢業，我
    沒有玩過虛擬貨幣，我也不知道為何要辦BITO帳戶。」，其
    於審理中供稱「我國中畢業，我做工，之前做過的都是工地
    的，都按月領錢。」是被告交付本案幣託帳戶之帳號密碼給
    「王思明」時，並非毫無社會經驗之人，而具有一般人之智
    識程度，被告對於隨意交付金融帳戶予他人，恐淪為他人犯
    罪之用應有相當之認識，仍恣意將本案幣託帳戶之帳號密碼
    交付與自己對之毫無所悉、且真實姓名及年籍均不詳之人士
    ，主觀上對於收取者將可能以此作為詐欺取財工具等不法用
    途乙情，當已有預見。被告既預見交付本案幣託帳戶供他人
    使用，有幫助從事詐欺取財犯行之人利用該等帳戶實施犯罪
    之可能，但其仍將本案幣託帳戶交付與不詳之他人使用，以
    致自己完全無法控制該帳戶之金流，堪認被告主觀上顯具有
    縱該取得帳戶之人以之為詐欺取財之犯罪工具，亦不違背其
    本意之幫助詐欺取財不確定故意甚明。
  ㈢被告稱僅要提供本案幣託帳戶給他人使用，對方就會給被告
    一個禮拜5000元之報酬，此顯與一般詐騙集團以「出租帳戶
    」為由收集人頭帳戶之型態相同。被告雖辯稱不知對方為何
    要本案幣託帳戶云云，惟被告在無勞力付出，只提供本案幣
    託帳戶供人使用，即可獲得一個禮拜5000元之報酬，每月換
    算可得2萬元，而現今社會工作競爭激烈，竟有不需工作只
    提供帳戶即可獲取高額報酬之工作，實與常理有違。從而，
    依卷內相關事證，已足認被告提供本案帳戶提款卡，縱遭不
    法利用仍不違背其本意，堪認被告有幫助詐欺取財之不確定
    故意。　
  ㈣綜上各情相互勾稽，被告所辯均不合於社會常情及經驗法則
    ，顯係卸責之詞，委無可採。本案事證明確，被告犯行洵堪
    認定，自應依法論科。
三、論罪科刑：
  ㈠核被告所為，係犯刑法第30條第1項前段、刑法第339條第1項
    之幫助詐欺取財罪。被告係以幫助之意思，參與構成要件以
    外之行為，為幫助犯，爰依刑法第30條第2項規定減輕其刑
    。又被告以一幫助行為，幫助詐欺集團成員詐騙如附表所示
    多名告訴人之財物，係以1行為觸犯數個相同罪名，為同種
    想像競合犯，依刑法第55條規定，論以一幫助詐欺取財罪。
    告訴人洪緯芊訴由屏東縣政府警察局潮州分局報告臺灣臺中
    地方檢察署檢察官移送本院併案審理部分，與起訴部分有想
    像競合之裁判上一罪關係，審判上不可分割，本院自應併予
    審究，併敘明之。
　㈡爰審酌被告率爾提供本案幣託帳戶予從未謀面且真實姓名年
    籍不詳之人，協助他人使用其所提供之金融物件以逃避犯罪
    之查緝，嚴重破壞社會治安及有礙金融秩序，助長犯罪歪風
    ，並增加追緝犯罪及被害人尋求救濟之困難，兼衡被害人所
    受損害及被告犯罪動機、目的、手段、未與告訴人等達成調
    解或賠償其損害，犯後否認犯行，暨被告教育程度為國中畢
    業，業工，未婚，無子女，家境小康等一切情狀，量處如主
    文所示之刑，並諭知易科罰金之折算標準。
四、不另為無罪諭知部分
  ㈠公訴意旨雖認被告上開交付本案幣託帳戶之行為，另構成洗
    錢防制法第2條第2款所定之洗錢行為，而應依同法第14條第
    1項、刑法第30條第1項前段規定論以幫助洗錢罪等語。
　㈡洗錢防制法之立法目的，在於防範及制止因犯該法第3條所列
    之特定犯罪而取得或變得之財物或財產上利益及其之孳息，
    藉由包含處置（即將特定犯罪所得直接予以移轉或變更）、
    分層化（即以迂迴層轉、化整為零之多層化包裝方式，掩飾
    或隱匿特定犯罪所得）及整合（即收受、持有或使用他人之
    特定犯罪所得，使之回流至正常金融體系，而得以合法利用
    享受）等各階段之洗錢行為，使其形式上轉換成為合法來源
    ，以掩飾或切斷特定犯罪所得與犯罪之關聯性，而藉以逃避
    追訴、處罰。且一般洗錢罪與特定犯罪係不同構成要件之犯
    罪，各別行為是否該當於一般洗錢罪或特定犯罪，應分別獨
    立判斷，特定犯罪僅係洗錢行為之「不法原因聯結」，即特
    定犯罪之「存在」及「利得」，僅係一般洗錢罪得以遂行之
    情狀，而非該罪之構成要件行為。特定犯罪之既遂與否和洗
    錢行為之實行間，不具有時間先後之必然性，只要行為人實
    行洗錢行為，在後續因果歷程中可以實現掩飾、隱匿特定犯
    罪所得之效果，即得以成立一般洗錢罪，並不以「特定犯罪
    已發生」或「特定犯罪所得已產生」為必要。然提供金融帳
    戶提款卡及密碼之行為人，因已將帳戶之提款卡及密碼等物
    件提供他人使用，失去對自己帳戶之實際管領權限，若無配
    合指示親自提款，即無收受、持有或使用特定犯罪所得之情
    形，且無積極之移轉或變更特定犯罪所得之行為，故非屬洗
    錢防制法第2條第1款、第3款所稱之洗錢行為。洗錢防制法
    第2條第2款之掩飾、隱匿行為，目的則在遮掩、粉飾、隱藏
    、切斷特定犯罪所得與特定犯罪間之關聯性，是此類洗錢行
    為須與欲掩飾、隱匿之特定犯罪所得間具有物理上接觸關係
    （事實接觸關係）。而提供金融帳戶提款卡及密碼供他人使
    用，嗣後被害人雖匯入款項，然此時之金流仍屬透明易查，
    在形式上無從合法化其所得來源，未造成金流斷點，尚不能
    達到掩飾或隱匿特定犯罪所得之來源、去向及所在之作用，
    須待款項遭提領後，始產生掩飾、隱匿之結果。故而，行為
    人提供金融帳戶提款卡及密碼，若無參與後續之提款行為，
    即非洗錢防制法第2條第2款所指洗錢行為，無從成立一般洗
    錢罪之直接正犯（最高法院108年度臺上大字第3101號刑事
    裁定意旨參照）。查被告僅係將本案幣託帳戶之帳號及密碼
    交付他人使用，未參與後續之領款行為，即與洗錢防制法第
    14條第1項之洗錢罪構成要件仍屬有間。至被告已預見將本
    案幣託帳戶交付他人使用，可能遭不詳詐騙成員持以遂行詐
    欺犯罪而猶恣意為之，主觀上具有縱若他人持以犯罪亦不違
    背其本意之不確定幫助詐欺取財犯意，固經本院認定在前，
    然一般人在提供帳戶資料同時，除可認知到帳戶可能遭作為
    匯入詐騙所得之犯罪工具外，對於所謂他人提領款項後即產
    生遮斷資金流動軌跡、製造金流斷點之「洗錢」概念，恐難
    有所理解，檢察官復未舉出其他證據證明被告主觀上有此認
    識，亦難遽予認定被告同時有幫助洗錢之不確定故意而成立
    幫助洗錢罪。惟因檢察官起訴認被告所涉幫助洗錢部分若屬
    有罪，與前開論罪部分有想像競合犯之裁判上一罪關係，故
    不另為無罪之諭知。
據上論斷，應依刑事訴訟法第299條第1項前段，判決如主文。
本案經檢察官李怡倩提起公訴，檢察官林秋田到庭執行職務。
中　　華　　民　　國　　111 　年　　10　　月　　17　　日
                  刑事第二庭審判長法  官  王福康
                                  法  官  曾淑婷
                                  法  官  施又傑
以上正本證明與原本無異。
如不服本判決應於收受送達後20日內向本院提出上訴書狀，並應
敘述具體理由；其未敘述上訴理由者，應於上訴期間屆滿後20日
內向本院補提理由書(均須按他造當事人之人數附繕本)「切勿逕
送上級法院」。
中　　華　　民　　國　　111 　年　　10　　月　　18　　日
                                  書記官  彭淑芳
【附錄論罪法條】
刑法第339條第1項：
意圖為自己或第三人不法之所有，以詐術使人將本人或第三人之
物交付者，處5年以下有期徒刑、拘役或科或併科50萬元以下罰
金。
【附表】
編號 告訴人 詐欺時間及方式  匯款時間 匯款金額 (新臺幣) 1 陳婉鈴 於110年11月29日晚間9時4分許，致電予陳婉鈴佯稱：電影票訂購系統有誤，需處理銀行帳戶等語，致陳婉鈴陷於錯誤而依指示匯款。 110年11月29日晚間11時16分許 1萬9000元 2 林蓁慧 於110年11月23日某時，致電予林蓁慧佯稱：先前購物未取，需處理帳款問題等語，致林蓁慧陷於錯誤而依指示匯款。 (1)110年11月23日晚間7時12分許 (2)110年11月23日晚間7時24分許 (1)9,000元 (2)6萬元 3 卓麗明 於110年11月23日下午1時47分許，致電予卓麗明佯稱：若欲取消高級會員之設定，需將款項匯入指定帳戶等語，致卓麗明陷於錯誤而依指示匯款。 110年11月25日晚間9時5分許 6萬元 4 王慶田 於110年11月29日晚間8時24分許，致電予王慶田佯稱：因訂單錯誤設定，需將款項匯入指定帳戶等語，致王慶田陷於錯誤而依指示匯款。 (1)110年11月29日晚間10時37分許 (2)110年11月29日晚間10時38分許 (1)2萬元 (2)5萬元 5 洪嘉美 於110年11月25日晚間7時52分許，致電予洪嘉美佯稱：因訂單錯誤設定，需將款項匯入指定帳戶等語，致洪嘉美陷於錯誤而依指示匯款至指定帳戶，再由另案被告林俞銘轉匯至本案幣託帳戶。 110年11月25日晚間9時10分許  4萬元   6 洪緯芊 於110年11月24日晚間8時58分許，致電予洪緯芊佯稱：電影票訂購系統有誤，需依指示操件帳戶解除等語，致洪緯芊陷於錯誤而依指示透過超商條碼繳費。 (1)110年11月24日晚間9時49分許 (2)110年11月24日晚間9時50分許 (3)110年11月24日晚間9時56分許 (1)2萬元 (2)2萬元 (3)2萬元